【裁判字號】    97,台上,2976
【裁判日期】    970630
【裁判案由】    違反兒童及少年性交易防制條例
【裁判全文】
最高法院刑事判決            九十七年度台上字第二九七六號
上  訴  人  孫霞
選任辯護人  蔡清河律師
上列上訴人因違反兒童及少年性交易防制條例案件，不服台灣高
等法院台南分院中華民國九十七年三月四日第二審更審判決（九
十七年度重上更(二)字第七號，起訴案號：台灣台南地方法院檢察
署九十一年度偵字第四七二、七七二、一五六六號），提起上訴
，本院判決如下：
    主  文
上訴駁回。
    理  由
按刑事訴訟法第三百七十七條規定：上訴於第三審法院，非以判
決違背法令為理由，不得為之。是提起第三審上訴，應以原判決
違背法令為理由，係屬法定要件，如果上訴理由書狀並未依據卷
內訴訟資料，具體指摘原判決不適用何種法則或如何適用不當，
或所指摘原判決違法情事，顯與法律規定得為第三審上訴理由之
違法情形，不相適合時，均應認其上訴為違背法律上之程式，予
以駁回。本件原審經審理結果，認為上訴人甲○○罪證明確，因
而撤銷第一審關於上訴人部分之科刑判決，改判依修正前兒童及
少年性交易防制條例第二十三條第三項之規定，論上訴人以共同
意圖營利而容留未滿十八歲之人為性交易為常業罪，處有期徒刑
五年六月，併科罰金新台幣（下同）三十萬元，並為罰金如易服
勞役之折算標準及相關沒收之諭知。已詳敘調查、取捨證據之結
果及憑以認定犯罪事實之心證理由。並就上訴人否認犯行之供詞
及其所辯各節認非可採，詳加指駁。從形式上觀察，原判決並無
足以影響判決結果之違法情形存在。上訴意旨略以：(一)、原判決
認定上訴人係犯修正前兒童及少年性交易防制條例第二十三條第
三項共同意圖營利而容留未滿十八歲之人為性交易為常業罪，惟
該條項規定業於民國九十五年七月一日廢止，此與某犯罪類型尚
在，僅法條內容變更之法律變更不同，自不宜以刑法第二條第一
項規定比較新舊法律變更之適用，原判決此部分認定有適用法則
不當之違法。(二)、鈞院前二次發回意旨均指摘原審於前二次判決
事實欄中並未記載上訴人所犯意圖營利而容留未滿十八歲之人為
性交易之具體社會事實，不足為適用法律之依據，惟原判決對於
發回意旨復未予說明，致違誤情形仍然存在，且有適用法則不當
之違法。(三)、證人蘇德利、陳蓉、郭水英、翁秀琴、林美玉、黎
俊芬、石秀維、王○○（七十三年六月三日生，行為時未滿十八
歲，真實姓名詳卷）、張英、陳月平、郭薈瑾、柯小翠、劉盛釵
等人均係大陸籍女子，雖均已遭遣返或自行出境返回大陸地區，
惟觀諸警詢筆錄，均記載有其等住所地，並非所在不明，原審未
嘗試傳喚，即以其等所在不明無法傳喚為由，依刑事訴訟法第一
百五十九條之三第三款規定，認其等於警詢之供述具有證據能力
，亦有適用法則不當之違法。(四)、原判決事實欄認定上訴人容留
女子與人為性交易所收取之代價為「半套」八百元、「全套」二
千至二千五百元不等，與理由欄二之（一）、（三）、（五）中
所引用之上訴人、證人郭恆源、黃村田、潘美年等人所供述者不
符，有判決理由矛盾之違法。(五)、原審未就王○○是否未滿十八
歲之事實詳予調查，亦未透過財團法人海峽交流基金會（下稱海
基會）查證，即遽以認定，有應於審判期日調查之證據而未予調
查之違法。又原判決於理由欄貳之二之（二）之(4)中，認定上訴
人自承僱用王○○，對其未滿十八歲之事實具有不確定故意等情
，惟依王○○於九十一年二月一日警詢中及九十一年二月二十二
日偵查中供稱：老闆係一不詳姓名之男子等語，且依卷附證據資
料，上訴人從未自承有僱用王○○之事，原判決援引之證據顯與
卷內資料不符，故原判決此部分認定顯屬臆測之詞，與刑事訴訟
法第一百五十四條規定相違背。(六)、上訴人一再堅稱業於九十一
年三月六日將護膚店盤讓予黃村田，並提出讓渡書為證，復經證
人黃村田於第一審九十二年一月二十七日審理時結證屬實，上訴
人更於九十七年一月二十四日具狀請求原審傳訊該讓渡契約之保
證人郭明宗到庭作證，原審未予准許，且未於理由中敘明不予傳
喚之理由，有判決理由不備之違法云云。惟查：(一)、「被告以外
之人（含證人、共同被告等）於審判外之陳述，依法律特別規定
得作為證據者（刑事訴訟法第一百五十九條第一項參照），除客
觀上不能受詰問者外，於審判中，仍應依法踐行詰問程序。」固
有司法院釋字第五八二號解釋理由可參。然本件證人蘇德利已於
九十一年十月十五日遭遣返；證人張英、柯小翠、王○○均於同
年四月三十日遭遣返；郭水英於九十二年一月十一日遭遣返；證
人劉盛釵於同年八月二十七日遭遣返；證人彭薈瑾、陳蓉於九十
一年三月四日離境；證人翁秀琴於同年七月十九日離境；證人林
美玉於同年八月二十六日離境；證人黎俊芬、石秀維均於同年三
月十五日離境；證人陳月平於九十一年二月二十七日離境。上揭
證人蘇德利等人均已返回大陸地區，有內政部大陸地區人民新竹
處理中心九十五年十一月二十三日竹服字第０九五００００八六
三號及內政部警政署入出境管理局（已改制為內政部入出國及移
民署）同年十二月五日境信雲字第○○○○○○○○○○○函文
暨所附資料在卷可稽（見原審更(一)審卷第一一二至一一八頁、第
一二七頁及卷外所附資料）。且原判決認蘇德利等人係來台賣淫
（見原判決第一至三頁），依台灣地區與大陸地區人民關係條例
第十條第三項所訂定之「大陸地區人民進入台灣地區許可辦法」
第十九條第一項第九款、第三項第四款規定，在不予許可入境之
列。是客觀上蘇德利等人顯有不能於審判中到庭接受詰問之情形
，已無從依法踐行詰問程序。且該等證人於警詢時之陳述，原審
以上開證人之警詢筆錄確係本於證人之陳述內容所製作，出於渠
等之任意性陳述，且符合取證之合法程序，是認上開證人於警詢
中所為之供述證據，依其等作成時之情況，均為適當，且係為證
明犯罪事實之存否所必要，自得採為證據（見原判決第四頁，理
由壹之一），依刑事訴訟法第一百五十九條之三第三款規定，並
無不合。該等證人既因客觀上有不能受詰問之情形，自屬調查不
能，尚與應於審判期日調查之證據而未調查之違法有別，原判決
此部分之採證亦無違反嚴格證明法則之可言。不容任意爭執，而
資為上訴第三審之適法理由。(二)、修正後刑法第二條第一項規定
：「行為後法律有變更者，適用行為時之法律。但行為後之法律
有利於行為人者，適用最有利於行為人之法律」，係規範行為後
法律變更所生新舊法比較適用之準據法，於新法施行後，應適用
新法第二條第一項之規定，為「從舊從輕」之比較；比較時應就
罪刑有關之共犯、未遂犯、想像競合犯、牽連犯、連續犯、結合
犯，以及累犯加重、自首減輕暨其他法定加減原因（如身分加減
）與加減例等一切情形（並不包括易刑處分，即事關刑罰執行之
「易科罰金或易服勞役折算標準」之修正），綜其全部罪刑之結
果而為比較。原判決以上訴人行為時之法律即九十四年二月五日
修正前兒童及少年性交易防制條例第二十三條第一至三項規定：
「引誘、容留、媒介、協助、或以他法，使未滿十八歲之人為性
交易者，處一年以上七年以下有期徒刑，得併科新台幣一百萬元
以下罰金。」「意圖營利而犯前項之罪者，處三年以上十年以下
有期徒刑，應併科新台幣五百萬元以下罰金。」「以犯前項之罪
為常業者，處五年以上有期徒刑，應併科新台幣一千萬元以下罰
金。」其第三項之常業犯，已於上訴人行為後之九十四年二月五
日修正公布，其法定刑已由「五年以上有期徒刑，應併科新台幣
一千萬元以下罰金。」修正為「五年以上有期徒刑，併科新台幣
七百萬元以下之罰金。」嗣該條例復配合刑法之修正，再於九十
五年五月三十日修正公布，自同年七月一日施行，已將第二十三
條第三項之常業犯刪除（原第四項至第六項，遞移為第三項至第
五項）。法律既有修正，綜合比較上開行為時法、中間法及裁判
時法（如適用裁判時法，上訴人多次犯行須予分論併罰）之結果
，認依修正後刑法第二條第一項前段規定，應適用最有利於上訴
人之九十五年五月三十日修正（同年七月一日）施行前兒童及少
年性交易防制條例第二十三條第三項論處（見原判決第二十至二
十一頁，理由參之三）。核無適用法則不當之情形，尚不得執為
上訴第三審之理由。(三)、證據之取捨及犯罪事實之認定，乃事實
審法院之職權，苟其取捨，不違背經驗法則或論理法則，不得任
意指為違法；又證據之證明力如何，由事實審法院本於確信自由
判斷之，此項自由判斷之職權行使，苟係基於吾人日常生活之經
驗，而未違背客觀上應認為確實之定則，又已敘述其何以為此判
斷之理由者，亦不容漫指為違法，而據為適法之第三審上訴理由
。原判決業已依憑上訴人於警詢及偵查中供承：九十一年二月一
日查獲當時店內之大陸女子石秀維、王○○、黎俊芬三人均係其
僱用等語（見原判決第十頁，理由貳之二之(二)）。證人邱信忠即
當日經警察查獲於店內消費之顧客於警詢當場指認上訴人即係現
場招呼其性交易消費之女子，另王○○則係與之從事性交易之對
象，並供稱：進入該店服務人員就向伊言明消費為二千元包含性
交易服務等語（見原判決第十頁，理由貳之二之(二)）。並參酌大
陸女子王○○警詢筆錄所載年籍資料、前揭內政部警政署大陸地
區人民新竹處理中心函詢所覆王○○相關年籍資料，據以認定上
訴人有容留並媒介未滿十八歲之王○○，與男客為性交之事實。
又綜核上訴人及證人即同案被告郭恆源、黃村田，暨應召女子潘
美年等人之供述，認定上訴人容留女子與人為性交易所收取之代
價為「半套」八百元、「全套」二千至二千五百元不等之事實。
並說明：證人王○○於檢察官偵查中證稱：上次（按指九十一年
二月二日）警詢及檢察官偵查（按指同年二月二十二日）時所說
不實在，白姐（按指上訴人）有說如果我照實說，她被關多久，
我就關多久；有做了很多次性交易；我從來沒有領到錢，她（白
姐）說我是偷渡的，她說如果我回大陸，她再寄錢給我；我有和
客人發生性行為，警察到時剛好作完，衣服穿好了；他們騙我說
來這邊可以去餐廳、工廠工作，不會抓，可是過來以後，才知被
騙，不敢自首，因為他們說被抓到要被關半年等語，可見證人王
○○於警詢否認從事色情按摩之供述，均非實情，不足採信（見
原判決第十一頁）。上訴人自承僱用王○○等人，又上訴人係色
情護膚店之負責人，其媒介、容留女子與男客為猥褻或性交行為
，所謀求者無非有無女子從事猥褻或性交行為，從而上訴人對於
所媒介、容留之女子年齡縱令未滿十八歲，使其為性交或猥褻之
行為應亦不違背其本意。上訴人有使未滿十八歲之人，為性交易
之不確定故意至明。原判決業已依據調查證據之結果，說明其論
斷之理由。此屬事實審法院證據取捨之職權判斷，並無違背客觀
存在之經驗法則或論理法則，自不容上訴人漫事指為違法。(四)、
原判決論上訴人以共同意圖營利而容留未滿十八歲之人為性交易
為常業罪，其犯罪事實已就上訴人犯罪之時間、地點、手段等事
實詳予記載，並敘明上訴人係提供其經營之護膚店作為店內小姐
與不特定男客為性交、猥褻行為之場所，且上訴人具有使女子與
他人為性交或猥褻之行為，而容留、媒介以營利之意圖，並基此
意圖而容留女子於店內與男客進行性交或猥褻行為，其中王○○
係未滿十八歲之大陸女子（見原判決第一至三頁），已就上訴人
犯罪之構成要件事實詳加記載。上訴意旨任意指摘原判決未認定
上訴人犯罪之具體社會事實而有違法，亦非上訴第三審之適法理
由。(五)、審判期日應調查之證據，係指與待證事實有重要關係，
在客觀上顯有調查必要性之證據而言，故其範圍並非漫無限制，
必其證據與判斷待證事實之有無，具有關連性，得據以推翻原判
決所確認之事實，而為不同之認定，始足當之。原判決已就上訴
人一直係位於台南市○○路○○○號六、七、八樓「新巴黎休閒
護膚店」（嗣變更名稱為「金鳳凰休閒護膚店」）之負責人，載
明其所憑之證據及認定之理由。並論敘上訴人所辯：九十一年二
月一日為警查獲後，即未再經營上揭護膚店，已於同年三月六日
以三十萬元代價將「新巴黎休閒護膚店」讓渡予黃村田云云為不
可採；以及上訴人另聲請傳訊讓渡書上所載之保證人郭明宗，以
查明上訴人業於上揭期間將「新巴黎休閒護膚店」讓渡予黃村田
一事，認卷附之讓渡書係由人頭負責人所出具，自無再傳訊證人
郭明宗之必要。均已載明其理由（見原判決第十六、十七頁）。
此屬法院調查證據裁量權之適法行使，究與應於審判期日調查之
證據而未予調查之違法情形有別，自不得據為合法之第三審上訴
理由。又原判決依憑大陸女子王○○警詢筆錄所載年籍資料、前
揭內政部警政署大陸地區人民新竹處理中心函覆王○○相關年籍
資料，據以認定王○○未滿十八歲之事實，事證已明。原審縱未
再透過海基會向大陸地區查證，仍不得謂有應於審判期日調查之
證據未予調查之違法，而據為合法之第三審上訴理由。其餘上訴
意旨，經核係置原判決所為明白論斷於不顧，仍持已為原判決指
駁之陳詞再事爭辯，及對於事實審法院取捨證據與自由判斷證據
證明力之職權行使，徒以自己之說詞，任意指摘，難認已符合首
揭法定之第三審上訴要件。其上訴違背法律上之程式，應予駁回
。
據上論結，應依刑事訴訟法第三百九十五條前段，判決如主文。
中    華    民    國  九十七  年    六    月   三十   日
                      最高法院刑事第十庭
                          審判長法官  邵  燕  玲  
                                法官  李  伯  道  
                                法官  孫  增  同  
                                法官  吳      燦  
                                法官  李  英  勇  
      本件正本證明與原本無異
                                      書  記  官  
中    華    民    國  九十七  年    七    月    四    日
                                                Ａ

司法院資訊處製作；財團法人民間司法改革基金會備份。
